【裁判字號】    92,上易,296
【裁判日期】    920625
【裁判案由】    詐欺等
【裁判全文】
臺灣高等法院刑事判決                            九十二年度上易字第二九六號
    上  訴  人
    即  被  告  甲○○
右上訴人因詐欺等案件，不服臺灣基隆地方法院九十一年度易字第三一九號，中華民
國九十一年十二月十日第一審判決（起訴案號：臺灣基隆地方法院檢察署九十一年度
偵緝字第一九二號），提起上訴，本院判決如左：
    主  文
上訴駁回。
    事  實
一、甲○○於民國（下同）八十八年間曾因犯詐欺罪，經臺灣高等法院臺南分院判處
    有期徒刑六月確定，於八十九年五月二十一日執行完畢，猶不知悔改，復意圖為
    自己不法之所有，於九十一年二月十六日下午五時許，在台北市松山火車站前，
    與司機乙○○約定以車資新台幣（下同）一千五百元之代價，搭乘乙○○所駕駛
    之計程車往返基隆，途中先經台北縣警察局海山分局，往基隆市，再回到板橋，
    致乙○○陷於錯誤，信以為真，車行至基隆市○○路八十九號前停車，甲○○謊
    稱要去找朋友馬上回來還要搭車回板橋，並向乙○○借用行動電話（ＮＯＫＩＡ
    牌八八五○型，約值一萬五千元）聯絡，使其陷於錯誤而交付上開行動電話，甲
    ○○於取得行動電話後，為取信於乙○○，將其國民
    補發）交與乙○○，並返還乙○○之ＳＩＭ卡，上開行動電話則換上其所有之Ｓ
    ＩＭ卡，隨即離去，要乙○○等候。經乙○○等候三十分鐘甲○○仍未返回，始
    知受騙，甲○○因而獲得免付車資九百元之不法利益（扣除未返回板橋路程車資
    六百元）及上開行動電話，案經乙○○報警而循線查獲，並扣得甲○○上開國民
    程車司機乙○○並未遺失，仍於九十一年六月十日，偽以其
    月二十日在台中市遺失，向台北縣板橋市第二戶政事務所申請補發國民
    甲○○將此明知為不實之事項，使戶政事務所之公務員登載於職務上所掌管
    登記之公文書，足以影響戶政事務所對
二、案經被害人乙○○告訴由基隆市警察局第一分局報告臺灣基隆地方法院檢察署檢
    察官偵查起訴。
    理  由
一、訊據上訴人即被告甲○○矢口否認有前揭詐欺得利、詐欺取財與使公務員登載不
    實等犯行，辯稱：伊並未搭乘告訴人乙○○之計程車，也不會笨到將
    他人，
二、經查：
   (一)右開事實，業據告訴人乙○○於檢察官偵查時陳稱：「我開計程車於今年（即
     九十一年）二月十六日約下午五、六時，在台北松山火車站他攔我即說要去基
     隆往返，先前往海山分局到了之後先下車，馬上又回來，之後走中山高到基隆
     ，到愛一路他說要先下車去找朋友，他說要借我大哥大（努其亞八八五０）插
     上他卡片，並且把
     就去報案」、「（問：車資多少錢？）答：約一千五百元」等語，及於原審法
     院訊問時證稱：「（問：本件坐你計程車及向你借用行動電話的人是不是被告
     ？）答：對，就是庭上的被告，我百分之百確定，我不會認錯。那時候被告是
     長頭髮」、「（問：被告的
     被告要下車之前就給我的，這張
     髮，被告目前的頭髮有剪短，當時被告的頭髮有超過耳朵一點，目前有修一點
     修到耳朵上面，百分之百就是被告，因為我當時有一位親戚與被告很像，因為
     被告很像我那位親戚，我當時到地檢署作證的時候我一眼馬上就認出是被告，
     我當就是說就是這個人，當時我在檢察署作證的時候第一次我就指認出是被告
     ，因為我認得被告，由於被告很像我一個親戚，我去派出所指認口卡的時候我
     一眼認出是被告」、「（問：被告的車資及行動電話有無還給你？）答：沒有
     ，我是因為被告一直不願意承認且騙我讓我白等，被告當時坐我的車子的時候
     本來是說要到基隆，後來又說要到板橋海山分局，當時被告讓我誤認是刑警，
     我不疑有他，當時我的車子是先到基隆再到板橋全部車資約定有一千五百元扣
     除沒有回板橋的那段路應該是九百元」、「被告到目前為止不承認並說是我誣
     陷他，本來我是說要算了，但是被告一直不承認，我當時被騙的手機當時的行
     情約一萬五千元的價值，被告太惡劣，請求依法處理」、「（問：被告的口音
     與你當時所搭載的口音是否相符？）答：一樣，我當時因為被告的長相與我親
     戚很像，且沿路上我都有與被告一直聊天，期間前後約聊天有一個小時多，所
     以口音都有聽清楚，且被被告所騙很火，所以印象很深刻，且我是在半個小時
     之後就去報案，所以不會認錯」、「（問：當時被告的頭髮是比較長的還是比
     較短的？）答：是像長頭髮的那張（九十一年二月六日補發之
     我是受害者，我一進門如果被告沒有看到我怎麼知道我沒有看到他，就是因為
     被告看到我，我看到被告就一眼看出，因為我是被害人所以可以一眼就認出騙
     我之人，又被告所說的
     證去報案的，我與被告本來就不認識，我沒有必要去偷被告的
     等語，於本院九十二年二月十七日訊問時陳稱：「被告於九十一年二月十六日
     下午五時許，在台北市松山火車站前，與我約定以車資一千五百元之代價，搭
     乘我之計程車往返基隆，途中先經北縣警察局海山分局，往基隆市，再回板橋
     ，我信以為真，車行至基隆市○○路八十九號前停車，甲○○謊稱要去找朋友
     ，並向我借用行動電話，為取信於我，將他國民
     ＩＭ卡，隨即離去，經過等候三十分鐘我才知受騙，後來警方通知我，我那時
     並不知何事？係看到被告時，我就馬上想起被他騙此事」等語，於本院九十二
     年二月二十七日訊問時陳稱：「被告坐我計程車時交給我
     他去報
     一、二小時，故能在警局指認出被告就是坐我計程車的人」等語，於本院九十
     二年三月十三日訊問時陳稱：「被告犯後完全沒有悔意」、「（問：你是否會
     認錯對象？）答：不可能，因為被告與我一位親戚很像，且被告當天非坐單程
     ，且他說要去海山分局，又說那些警官他認識，使我誤以為他係辦案人員，故
     我對他特別注意，他跟我借行動電話，又拿
     本人核對，故我能確認他」等語，於本院九十二年三月十七日訊問時陳稱：「
     除非預謀犯罪之人，否則一般無法記得其手機卡片編號，另被告裝卡片打電話
     ，是否真有打，是否用其卡片我並不知道，被告那時押
     核對其本人，且他與我一親戚長的很像，故不會誤認」、「（問：被告是借你
     的手機，裝他的ＳIＭ卡，他有無打？）答：我看到他有拿起話筒，當時他已
     在車外，看起來似乎要打，但有無打我不知道，那時我喊他，他表示：有什麼
     好怕，我
     問時陳稱：「（問：你有看清楚係被告所為？）答：我以家人之生命保證，我
     絕對不會冤枉他，我有看清楚他」等語，且被害人指訴被告於案發當時是蓄留
     長髮，經原審法院勘驗被害人於警訊時所提出被告之
     日補發）上照片，其頭髮之長度亦確實有超過耳朵以下無訛。參以被告於九十
     一年六月十日申請補發國民身證時，係以其
     中市遺失，其申報遺失之時間係在本件詐欺犯行之後，自不得以被告之國民身
     分證係於九十一年二月二十日在台中市遺失，遽認被告無此犯行。何況，被害
     人與被告素昧平生，並無仇隙，衡情當無捏造事實、設詞攀誣之理。此外，復
     有被告之國民
     國民
     動電話之犯行；又被告為取信被害人而以前述之詐騙之方式交付其
     於職務上所掌之公文書。被告所辯其並無搭告訴人乙○○的計程車，若係其搭
     的，自不可能那麼笨交給告訴人
     失云云，並不足採。
  綜上所述，被告李政育所為上開辯解，應為事後卸責之詞，不足採信。本件事證明
  確，被告之犯行，洵堪認定，應予依法論科。
三、核被告甲○○所為，係犯刑法第三百三十九條第二項之詐欺得利罪、第三百三十
    九條第一項之詐欺取財罪及同法第二百十四條使公務員登載不實罪。被告以一詐
    術行為同時詐得車資之不法利益及行動電話，係一行為觸犯數罪名，為想像競合
    犯，應依刑法第五十五條規定，從一重之詐欺取財罪處斷。其所犯詐欺取財罪與
    使公務員登載不實罪間，犯意各別，行為互殊，應予分論併罰。被告詐得行動電
    話部分，係犯刑法第三百三十九條第一項之詐欺取財罪，公訴意旨就被告詐欺取
    財部分認係犯刑法第三百三十九條第二項之詐欺得利罪，容有誤會，起訴法條應
    予變更。查被告於八十八年間曾因犯詐欺罪，經臺灣高等法院臺南分院判處有期
    徒刑六月確定，於八十九年五月二十一日執行完畢，有臺灣基隆地方法院檢察署
    刑案資料查註紀錄表及本院被告全國前案紀錄表各一份附卷可憑，其於五年之內
    再犯本件有期徒刑以上之罪，為累犯，應依刑法第四十七條規定加重其刑。
四、原審認被告罪證明確，適用刑法第三百三十九條第一項、第二項、第二百十四條
    、第五十五條、第四十七條、第四十一條、第五十一條第五款，罰金罰鍰提高標
    準條例第一條前段、第二條之規定，並審酌被告有詐欺前科，犯罪之動機、目的
    、手段，犯罪所得，以詐騙之方式獲取財產上不法之利益，使被害人駕駛計程車
    長途辛勞並未獲分文車資，犯罪後亦未和告訴人和解賠償其所受之損害及犯後仍
    否認其犯行等一切情狀，就詐欺取財罪量處有期徒刑四月，如易科罰金以三百元
    （銀元）折算一日，就使公務員登載不實罪量處有期徒刑四月，如易科罰金以三
    百元（銀元）折算一日，並定其應執行有期徒刑七月，如易科罰金以三百元（銀
    元）折算一日，認事用法核無不合，量刑亦屬適當，被告上訴意旨否認犯罪，而
    指摘原判決不當，為無理由，應予駁回。
據上論斷，應依刑事訴訟法第三百六十八條，判決如主文。
本案經檢察官鄭富銘到庭執行職務。
中      華      民      國    九十二    年      六      月    二十五    日
                              臺灣高等法院刑事第十五庭
                                  審判長法  官  房  阿  生
                                        法  官  蔡  光  治
                                        法  官  雷  元  結
右正本證明與原本無異。
不得上訴。
                                        書記官  黃  德  煌
中      華      民      國    九十二    年      六      月    二十六    日
附錄：本判決論罪科刑法條全文
刑法第三百三十九條
意圖為自己或第三人不法之所有，以詐術使人將本人或第三人之物交付者，處五年以
下有期徒刑、拘役或科或併科一千元以下罰金。
以前項方法得財產上不法之利益或使第三人得之者，亦同。
刑法第二百十四條
明知為不實之事項，而使公務員登載於職務上所掌之公文書，足以生損害於公眾或他
人者，處三年以下有期徒刑、拘役或五百元以下罰金。


司法院資訊處製作；財團法人民間司法改革基金會備份。
